【裁判字號】    89,上易,1011
【裁判日期】    890817
【裁判案由】    動產擔保交易法
【裁判全文】
臺灣高等法院高雄分院刑事判決                  八十九年度上易字第一一一號
    上訴人  台灣屏東地方法院檢察署檢察官
    被      告  甲○○
右上訴人因被告違反動產擔保交易法案件，不服臺灣屏東地方法院八十九年度易字第
二三０號中華民國八十九年二月二十九日第一審判決（起訴案號：臺灣屏東地方法院
檢察署八十九年度偵字第一九四號），提起上訴，本院判決如左：
      主  文
上訴駁回。
    理  由
一、公訴意旨略以：被告甲○○於民國八十三年一月間，以動產擔保交易法附條件買
    賣之方式，向達亞汽車股份有限公司（下稱達亞公司），購買小客車一部，為動
    產擔保債務人。雙方約定繳款期限，自八十三年一月卅一日起，至八十五年十二
    月卅一日止，每月攤還一次，每次償還新台幣（下同）一萬三千七百九十八元，
    分卅六期給付，標的物存放地點為屏東縣車城鄉○○路十號。在價金未付清之前
    ，被告甲○○僅得依約占有使用，不得任意遷移或為其他處分。詎被告甲○○在
    取得該小客車後，自八十三年六月卅日起即未再繳納分期付款。並意圖為自己不
    法之利益，將上開動產擔保標的物遷移，不知去向，致達亞公司無從依動產擔保
    交易法行使取償之權益，而受有損害，因認被告甲○○涉有動產擔保交易法第三
    十八條之罪嫌云云。
二、公訴人認被告甲○○涉有上開犯行，係以告訴人具狀指訴明確，且有契約書、本
    票、附條件買賣設定登記書等為其論據。經訊據被告堅決否認有公訴人所指之將
    標的物遷移之事實，辯稱：其三年前駕駛上開汽車在恆春發生車禍，將車子交由
    恆春南興汽車修配廠修理，且因丈夫去世，生計困難，所以一直未能取回車子及
    續繳車款，並無不法意圖，車子現仍在修配廠內，並未加以處分等語。
三、按犯罪事實，應依證據認定之，無證據不得推定其犯罪事實，刑事訴訟法第一百
    五十四條定有明文。又動產擔保交易法第三十八條之罪，須行為人有意圖不法利
    益之主觀要件，客觀上尤必須將標的物遷移、出賣、出質、移轉、抵押或其他之
    處分之行為，致債權人追償無著，受有損害，始足成立，若行為人並未將標的物
    為上開之處分，僅因單純週轉困難而不按期給付價金，應屬民事債務糾紛，核與
    該罪無涉。經查：被告確曾於八十四年間發生車禍一節，已據證人即恆春分局保
    力派出所警員鄭鴻勇於原審審理時證述明確，另證人即南興汽車修配廠負責人董
    春財亦於原審證稱：該小客車係八十四年七月一日進我的修配廠修理，該車是車
    禍造成的，被告一直沒去取回，現還放在我那裡等語（見原審卷第十八頁），並
    提出估價單及存證信函為證；經原審命恆春分局建民派出所人員前往現場查證結
    果，確實該車尚在修配廠中，有建民派出所拍攝之相片在卷可稽，被告辯稱係因
    車禍而將該車進廠修理，尚堪採信，則其將車輛送修顯係事出有因，並非遷移以
    逃避追索。又被告丈夫去世後，生計困難，長期接受慈善團體之接濟，有其提出
    之慈善團體接濟現金袋在卷可佐，足見其係因生計困難，無法繼續繳納分期款，
    主觀並無不法之意圖。綜上所述，尚難以告訴人之指訴及契約書，本票、附條件
    買賣設定登記書等，遽認被告有違反動產擔保交易法第三十八條之犯行，此外，
    復查無其他確切證據足認被告有何犯行，要屬不能證明被告犯罪。
四、原審因而為被告無罪之諭知，經核尚無不合，公訴人循告訴人之請求，以被告仍
    應負動產擔保交易法第三十八條之罪責，提起上訴，指摘原判決不當，並無理由
    ，應予駁回。
據上論斷，應依刑事訴訟法第三百六十八條，判決如主文。
本案經檢察官林炳雄到庭執行職務。
中    華    民    國        八十九      年      八      月     十七     日
                              臺灣高等法院高雄分院刑事第七庭
                                  審判長法官  王光照
                                        法官  黃壽燕
                                        法官  黃憲文
右正本證明與原本無異。
不得上訴。
                                      書記官  黃玉珠
中    華    民    國        八十九      年      八      月     十九     日
                                                                      Ｈ


司法院資訊處製作；財團法人民間司法改革基金會備份。
